臺灣雲林地方法院刑事判決　　　　　　　 96年度交訴字第8號
公　訴　人　臺灣雲林地方法院檢察署檢察官
被　　　告　丙○○
上列被告因過失致死等案件，經檢察官提起公訴（96年度偵字第
346 號），於本院準備程序進行中，被告就被訴事實為有罪之陳
述，經合議庭裁定由法官一人獨任進行簡式審判程序，判決如下
：
    主      文
丙○○服用酒類，不能安全駕駛動力交通工具而駕駛，處有期徒
刑陸月；又因過失致人於死，處有期徒刑壹年貳月；又駕駛動力
交通工具肇事，致人死傷而逃逸，處有期徒刑壹年貳月。應執行
有期徒刑貳年捌月。
    事實及理由
一、犯罪事實：
    丙○○於民國95年11月15日晚間7 時許，與友人在西螺鎮農
    會九隆辦事處飲用高粱酒後，已達不能安全駕駛狀態，仍返
    回雲林縣西螺鎮九隆里九隆18號其住處，於其自用小客車之
    駕駛執照已被吊銷而無駕駛執照之情況下，仍駕駛車牌號碼
    6800-JK 號自小客車，沿雲林縣西螺鎮○○○路由西往東行
    駛，行經該路接近大同路口之鎮立游泳池前時，原應注意酒
    後不得駕車，而行經無號誌之交岔路口應減速慢行，作隨時
    停車之準備，且應注意車前狀況，隨時採取必要之安全措施
    ，而當時天候為雨天，夜間有照明，路面為柏油路面、濕潤
    、無缺陷及障礙物，視距良好，並無不能注意之情事，丙○○竟疏未注意及此，不慎駕車撞擊行人林新諭、車牌號碼OA
    A-751 號重型機車之駕駛者丁○○，進而使車牌號碼OAA-75
    1 號重型機車撞倒行人甲○○，致使林新諭當場因頭蓋骨破
    裂骨折出血致外傷性休克死亡，丁○○受有頭皮撕裂傷、兩
    手及兩膝擦傷等傷害，而甲○○則受有頭部、右腳擦傷等傷
    害。丙○○於肇事後，明知車輛駕駛人駕駛車輛致人受傷及
    死亡，應即採取救護或其他必要措施，惟見林新諭當場死亡
    、丁○○及甲○○倒地受傷，為逃避肇事責任，竟未下車查
    看或為任何救護措施，在現場稍作停頓即左轉進入大同路而
    逃離現場，嗣經在場之乙○○駕車在丙○○後方追趕，並鳴
    喇叭示意停車亦未獲置理，嗣經警依乙○○所提供線索，循
    線至丙○○住處發現肇事之車牌號碼6800-JK 號自小客車，
    復於晚間11時35分許在西螺派出所對其施以酒精濃度測試，
    測得呼氣酒精濃度為每公升0.65毫克，而得知上情。
二、認定犯罪事實所憑證據及理由：
  (一)告訴人丁○○於警詢之指述筆錄。
  (二)告訴人甲○○於警詢之指述筆錄。
  (三)證人乙○○於警詢及檢察官面前證述筆錄。
  (四)道路交通事故現場圖。
  (五)道路交通事故調查報告表(一)及(二)。
  (六)被告之酒精測定紀錄表。
  (七)刑法第185條之3案件測試觀察紀錄表。
  (八)雲林縣警察局95年11月16日雲警交字第KAE090407 號舉發違
    反道路交通管理事件通知單1 張。
  (九)被告駕駛執照查詢資料。
  (十)慈愛綜合醫院第E458號、第E459號診斷證明書。
  (十一)現場照片10張。
  (十二)相驗筆錄及相驗照片4張。
  (十三)臺灣雲林地方法院檢察署相驗屍體證明書及驗斷書各1紙。
  (十四)被告丙○○於警詢及檢察官面前之供述筆錄。
  (十六)被告於本院審理時，對前開犯罪事實坦白承認，核於上揭證
    據資料相符，被告之自白與事實相符，應可採信。
  (十七)按汽車駕駛人飲用酒類後其吐氣所含酒精濃度超過每公升0.
    25毫克以上者，不得駕車；汽車行駛時，駕駛人應注意車前
    狀況，並隨時採取必要之安全措施；行經無號誌之交岔路口
    ，應減速慢行，作隨時停車之準備，道路交通安全規則第11
    4 條第2 款、第94條第3 項、第93條第1 項第2 款分別定有
    明文。經查，被告曾領有汽車駕駛執照，雖經吊銷，但仍應
    對於上開規則自知甚稔，而依肇事當時為雨天，夜間有照明
    ，路面為柏油路面、濕潤、無缺陷及障礙物，視距良好等情
    ，客觀上並無不能注意之事，被告竟疏未注意及此，貿然直
    行經無號誌之交岔路口，未減速慢行，亦無注意車前狀況，
    及因酒醉反應遲緩、注意力及控制力降低，不慎駕車撞擊被
    害人林新諭、車牌號碼OAA-751 號重型機車之告訴人丁○○
    ，進而使車牌號碼OAA-751 號重機車撞倒告訴人甲○○，致
    使林新諭當場因頭蓋骨破裂骨折出血致外傷性休克死亡，丁○○受有頭皮撕裂傷、兩手及兩膝擦傷等傷害，而甲○○則
    受有頭部、右腳擦傷之傷害。足認被告確有過失而肇致本件
    事故。被告前開過失行為與被害人之死亡、告訴人2 人受傷
    等結果間有相當因果關係，顯有過失。綜上所述，被告犯行
    堪以認定，應予依法論科。
三、論罪科刑之理由：
  (一)核被告所為，係犯刑法第185 條之3 服用酒類，不能安全駕
    駛動力交通工具而駕駛罪；第276 條第1 項過失致人於死罪
    、第284 條第1 項過失傷害罪、第185 條之4 肇事逃逸罪。
  (二)被告以1 過失行為致被害人林新諭死亡、告訴人丁○○及甲○○傷害，為想像競合犯，應從一重之過失致人於死罪處斷
    。
  (三)被告所犯3罪間，行為互殊，罪名不同，應分論併罰之。
  (四)被告無駕駛執照且酒醉駕車而肇事，致被害人林新諭死亡等
    情，業經被告供認在卷，本案過失致死罪部分，應依道路交
    通管理處罰條例第86條第1 項之規定，加重其刑。
  (五)按刑罰之量定，固屬法院自由裁量之職權行使，惟刑事審判
    之量刑，在於實現刑罰權之分配的正義，故法院對科刑判決
    之被告量刑，應符合罪刑相當原則，使罰當其罪，以契合人
    民之法律感情。此所以刑法第57條明定科刑時應審酌一切情
    狀，尤應注意該條所列各款情形，以為科刑輕重之標準。又
    刑之量定首在矯治、改善行為人反社會危險性，因此科刑時
    除應注意審酌該條第9 款犯罪所生之客觀影響外，對於其餘
    依據主觀主義及防衛社會之精神所釐訂行為人主觀上之犯罪
    動機、犯罪時所受之刺激等項，仍應特別加以注意。則爰審
    酌被告於本院審理時供認知悉酒後駕車為高度危險行為，且
    於駕駛執照被吊銷期間，仍酒後開車，釀成本案，其就本次
    車禍之過失程度甚高，而被害人林新諭因車禍死亡，告訴人
    丁○○、甲○○亦因此受有上開傷勢，被告竟僅因畏懼責任
    ，於肇事後不下車救助或報警處理，反駕車離去，存有輕忽
    人命心態，使被害人林新諭與其家人天人永隔，足見被告法
    治觀念亦屬淡薄，對交通安全所生危害甚大，迄今亦未與告
    訴人丁○○、甲○○達成民事上損害賠償和解，然被告並無
    前科，素行尚稱良好，犯後亦坦承犯行，已見有悔意，復參
    酌其西螺國中畢業之智識程度等一切情狀，分別量處如主文
    所示之刑，並定其應執行刑。至到庭檢察官請求量處被告有
    期徒刑5 年，尚有過重，本院不採。
四、應適用之法律：
  (一)刑事訴訟法第273條之1第1項、第299條第1項前段。
  (二)道路交通管理處罰條例第86條第1 項。
  (三)刑法第185 條之3 、第276 條第1 項、第284 條第1 項、第
    185 條之4、第55條、第51條第5 款。
  (四)刑法施行法第1條之1。
本案經檢察官黃楹榆到庭執行職務。
中　　華　　民　　國　　96　　年　　3 　　月　　30　　日
                  刑事第五庭   法  官   藍家偉
以上正本證明與原本無異。
如不服本判決，應於判決送達後10日內，向本院提出上訴狀。（
須附繕本）
                               書記官   徐基典
中　　華　　民　　國　　96　　年　　3 　　月　　30　　日
附錄本案論罪科刑法條全文：
附錄論罪科刑法條：
刑法第185條之3
服用毒品、麻醉藥品、酒類或其他相類之物，不能安全駕駛動力
交通工具而駕駛者，處1 年以下有期徒刑、拘役或3 萬元以下罰
金。
刑法第276條第1項
因過失致人於死者，處二年以下有期徒刑、拘役或二千元以下罰
金。
刑法第284條第1項
因過失傷害人者，處6 月以下有期徒刑、拘役或5 百元以下罰金
，致重傷者，處1 年以下有期徒刑、拘役或5 百元以下罰金。
刑法第185條之4
駕駛動力交通工具肇事，致人死傷而逃逸者，處六月以上五年以
下有期徒刑。
